【裁判字號】    97,救,29
【裁判日期】    970620
【裁判案由】    訴訟救助
【裁判全文】
臺北高等行政法院裁定
                                     97年度救字第00029號
聲  請  人  甲○○
上列聲請人因與相對人臺北市政府社會局間低收入戶事件（97年
度訴字第1348號），聲請訴訟救助，本院裁定如下：
    主  文
准予訴訟救助。
    理  由
一、按「當事人無資力支出訴訟費用者，行政法院應依聲請，以
    裁定准予訴訟救助。」；「聲請訴訟救助，應向受訴行政法
    院為之。聲請人無資力支出訴訟費用之事由應釋明之。」，
    行政訴訟法第101條前段及第102條第1、2項各定有明文。又
    所謂無資力係指窘於生活，且缺乏經濟信用者而言（最高法
    院43年度台抗字第152 號判例參照）。
二、又「訴願人以外之利害關係人，認為第一項訴願決定，損害
    其權利或法律上之利益者，得向高等行政法院提起撤銷訴訟
    。」，行政訴訟法第4 條第3 項定有明文。次按「本法所稱
    低收入戶，指經申請戶籍所在地直轄市、縣( 市) 主管機關
    審核認定，符合家庭總收入平均分配全家人口，每人每月在
    最低生活費以下，且家庭財產未超過中央、直轄市主管機關
    公告之當年度一定金額者。…第1 項所稱家庭財產，包括動
    產及不動產，其金額應分別定之。…」；「前條第1 項所稱
    家庭，其應計算人口範圍，除申請人外，包括下列人員：一
    、配偶。二、直系血親。三、同一戶籍或共同生活之兄弟姊
    妹。四、前3 款以外，認列綜合所得稅扶養親屬免稅額之納
    稅義務人。前項各款人員有下列情形之一者，不列入應計算
    人口範圍：一、不得在臺灣地區工作之非本國籍配偶或大陸
    地區配偶。二、未共同生活且無扶養事實之特定境遇單親家
    庭直系血親尊親屬。三、無工作收入、未共同生活且無扶養
    能力之已結婚直系血親卑親屬。四、應徵集召集入營服兵役
    或替代役現役。五、在學領有公費。六、入獄服刑、因案羈
    押或依法拘禁。七、失蹤，經向警察機關報案協尋未獲，達
    6 個月以上。」，行為時社會救助法第4 條及第5 條各定有
    明文。
三、本件聲請人向本院提起97年度訴字第1348號低收入戶事件行
    政訴訟，而聲請訴訟救助，經查，本件低收入戶事件之原處
    分（本件相對人96年12月10日北市社助字第09643369700 號
    函）及訴願決定（臺北市政府97年4 月10日府訴字第
    09770089200 號訴願決定）之相對人，均為聲請人之母即「
    陳玫伶」，聲請人為其長子，有臺北市低收入戶卡影本可稽
    ，依社會救助法第4 條及第5 條之規定，本件聲請人就前開
    訴願決定，核屬行政訴訟法第4 條第3 項規定之「利害關係
    人」，其不服該訴願決定提起行政訴訟，應有當事人之適格
    ，先予敘明。
四、本件聲請意旨略以：聲請人為國立政治大學研究所學生，尚
    未工作而無收入，且家中無工作能力者眾（祖父85歲、祖母
    80歲、父親為清潔工、母親現無工作、家中兄弟姊妹有4人
    為學生）；再者，本戶收入並未較往年增加，相對人遽註銷
    本戶低收入戶資格，違法並損害聲請人權利，聲請人應有勝
    訴之望，惟實無資力支付訴訟費用，遂依行政訴訟法第102
    條第1項規定，聲請訴訟救助等語。
五、經查，聲請人主張其為學生，尚未工作，確無資力支出本件
    訴訟費用等情，已據提出學生證、臺北市低收入戶卡（期限
    最長至96年12月31日）等件影本以為釋明。復經本院調閱本
    院97年度訴字第1348號低收入戶事件卷宗，經核尚非顯無勝
    訴之望；且臺北市政府97年4 月10日府訴字第09770089200
    號訴願決定書理由三、(三)略以，長子甲○○(70 年9 月24日
    生) ，查有薪資所得2 筆計（新臺幣，下同）10萬4,740 元
    ，…另有利息所得1 筆1,109 元等語。聲請人既為在學學生
    ，且其平均每月收入尚不及1 萬元，依前揭規定及判旨所示
    ，客觀上足認其有窘於生活，且缺乏經濟信用之情事，聲請
    人聲請訴訟救助，核無不合，應予准許。
六、依行政訴訟法第101條，裁定如主文。
中    華    民    國    97    年     6    月   20     日
                   臺北高等行政法院第五庭
                             審判長法  官  張瓊文
                                   法  官  胡方新
                                   法  官  蕭忠仁
上為正本係照原本作成。
如不服本裁定，應於送達後10日內向本院提出抗告狀（須按他造
人數附繕本）。
中    華    民    國    97    年     6    月   20     日
                                   書記官  蕭純純


司法院資訊處製作；財團法人民間司法改革基金會備份。
